【裁判字號】    95,訴,538
【裁判日期】    951026
【裁判案由】    妨害自由等
【裁判全文】
臺灣苗栗地方法院刑事判決               95年度訴字第538號
公  訴  人  臺灣苗栗地方法院檢察署檢察官
被      告  乙○○
選任辯護人  李清輝律師
上列被告因妨害自由等案件，經檢察官提起公訴（95年度偵字第
4624號），被告於本院準備程序進行中，就被訴事實為有罪之陳
述，經本院告知簡式審判程序意旨，並聽取公訴人、被告及辯護
人之意見後，合議裁定由受命法官獨任進行簡式審判程序審理，
本院判決如下：
    主  文
乙○○犯剝奪他人行動自由罪，處有期徒刑伍月，如易科罰金，
以新臺幣壹仟元折算壹日。又犯恐嚇危害安全罪，處有期徒刑貳
月，如易科罰金，以新臺幣壹仟元折算壹日。應執行有期徒刑陸
月，如易科罰金，以新臺幣壹仟元折算壹日。
    犯罪事實及理由
一、犯罪事實：
    乙○○與甲○○原係男女朋友，已於民國95年6 月間分手。
    於95年9 月6 日凌晨2 時許，乙○○因前對甲○○妨害自由
    案件，亟待向甲○○解釋，見甲○○騎車行經苗栗縣頭份鎮
    ○○街31號前時，竟基於妨害自由犯意，駕駛車號6661-MT
    號自用小客車擋住甲○○去處，逼使甲○○停車交談未果後
    ，隨即以徒手拉扯手臂之強暴方式，強拉甲○○進入其所駕
    駛之上開自用小客車，造成甲○○受有雙上臂、前臂、左手
    腕挫傷、左肘、左手腕、雙膝挫擦傷等傷害。迨甲○○上車
    後，乙○○立即駕車高速在國道二號高速公路香山交流道與
    關西交流道間往返行駛，使甲○○無法跳車逃離，而以此非
    法方式，剝奪甲○○行動自由，並企圖達到在車內與甲○○
    交談與解釋目的。在上述期間，乙○○除不斷抱怨外，復擔
    心自己因強拉甲○○上車受有刑責，且為防止甲○○下車，
    乃向甲○○恫稱：要帶妳一起死，如果報警，要報復妳及妳
    家人等語。詎其在隨後甲○○與其母陳秀琴之電話通話中，
    另基於恐嚇之犯意，向陳秀琴恫稱：很想帶甲○○去死，不
    能報警，不然關出來之後，不只對甲○○不利，也會對妳們
    全家不利等語，致陳秀琴心生畏懼，致生危害於陳秀琴之安
    全。嗣經警據報會同陳秀琴，埋伏於乙○○與陳秀琴約定之
    見面地點，當場逮獲乙○○後，始查悉上情。
二、證據名稱：
（一）被告乙○○於本院審理時之自白（參95年10月12日準備程
      序筆錄、審判筆錄）
（二）證人即被害人甲○○警詢、偵查中之證詞（參偵卷第8 至
      11頁、第12至15頁、第72至75頁）。
（三）證人陳秀琴警詢、偵查中之證詞（參偵卷第17至21頁、第
      72至75頁）。
（四）重光醫院95年9 月6 日醫診字第317932號診斷證明書（參
      偵卷第16頁）。
（五）現場及甲○○傷勢等照片14張（參偵卷第48至54頁）。
（六）贓物認領保管單1份（參偵卷第15頁）。
三、論罪科刑：
（一）核被告所為，係犯刑法第302 條第1 項剝奪他人行動自由
      罪、第305條恐嚇罪。被告強拉甲○○上車之使人行無義
      務事低度行為，應為剝奪人行動自由之高度行為所吸收，
      不另論罪。又被告於強拉過程中，致證人甲○○受有傷害
      ，乃施強暴之當然結果，亦不另論傷害罪。按「刑法第30
      2 條之妨害自由罪，原包括私禁及以其他非法方法剝奪人
      之行動自由而言，所謂非法方法，當包括強暴脅迫等情事
      在內。上訴人以水果刀強押周女上其駕駛之自用轎車，剝
      奪其行動自由，並將車駛向屏東縣萬丹公墓途中，周女要
      求迴車，並表示如不迴車，即跳車云云，上訴人於妨害自
      由行為繼續中，嚇稱如跳車即予輾死等語，自屬包含於妨
      害周女行動自由之同一意念之中。縱其所為，合於刑法第
      305 條恐嚇危害安全之情形，仍應視為剝奪行動自由之部
      分行為，原判決認所犯低度之恐嚇危害安全罪，為高度之
      剝奪行動自由罪所吸收，其法律見解，不無可議」，最高
      法院74年台上字第3404號判例可資參照。是被告以上述方
      式強押被害人甲○○上車，而剝奪被害人之行動自由，但
      被告為防止被害人下車，以前述言詞恐嚇，依據上述判例
      之意旨，可知被告上述恫嚇被害人之言詞，應屬包含於妨
      害被害人行動自由之同一意念之中，或者應視為剝奪行動
      自由之部分行為。是公訴意旨認被告此部分之恐嚇行為，
      與其嗣後對陳秀琴之恐嚇行為，認為係接續犯，容有誤會
      ，附此敘明。又被告所犯上開剝奪他人行動自由罪、恐嚇
      罪2罪，犯意各別，罪名不同，應予分論併罰。
（二）爰審酌被告上述剝奪被害人甲○○之行動自由行為，業已
      對被害人之身心造成莫大之傷害，非短時間能平復，原應
      重罰。但審酌其於偵查時即坦承剝奪行動自由之犯行，於
      本院審理時復坦承恐嚇之犯行，並表示悔意，足見其犯後
      態度尚佳，復斟酌被告犯罪之動機、目的、手段、品行與
      智識程度、與被害人之關係、犯罪所生之危害等一切情狀
      ，分別就其上述2 罪，量處如主文所示之刑，及諭知易科
      罰金之折算標準，並定其應執行刑，及諭知易科罰金之折
      算標準。
四、應適用之法條：
（一）刑事訴訟法第273 條之1 第1 項、第299 條第1 項前段、
      第310 條之2 。
（二）刑法第302 條第1 項、第305 條、刑法第41條第1 項前段
      、第51條第5款。
（三）刑法施行法第1條之1。
五、如不服本件判決，得自收受送達之日起10日內，向本院提起
    上訴。
本件經檢察官魏宏安到庭執行職務。
中    華    民    國    95    年    10    月    26    日
                  刑事第三庭    法  官  呂曾達
以上正本證明與原本無異。
如不服本判決，應於判決送達後10日內向本院提出上訴狀（應抄
附繕本）。告訴人或被害人如對於本判決不服者，應具備理由請
求檢察官上訴，其上訴期間之計算係以檢察官收受判決正本之日
期為準。
                                書記官  許千士
中    華    民    國    95    年    10    月    26    日
附錄法條：
刑法第302 條第1 項、第305 條。
中華民國刑法第302條
（剝奪他人行動自由罪）
私行拘禁或以其他非法方法，剝奪人之行動自由者，處 5 年以下
有期徒刑、拘役或 3 百元以下罰金。
因而致人於死者，處無期徒刑或 7 年以上有期徒刑，致重傷者，
處 3 年以上十年以下有期徒刑。
第 1 項之未遂犯罰之。
中華民國刑法第305條
（恐嚇危害安全罪）
以加害生命、身體、自由、名譽、財產之事，恐嚇他人致生危害
於安全者，處 2 年以下有期徒刑、拘役或 3 百元以下罰金。


司法院資訊處製作；財團法人民間司法改革基金會備份。
